【裁判字號】    95,交易,4
【裁判日期】    950425
【裁判案由】    公共危險
【裁判全文】
臺灣臺南地方法院刑事判決               95年度交易字第4號
公  訴  人  臺灣臺南地方法院檢察署檢察官
被      告  甲○○
上列被告因公共危險案件，經檢察官提起公訴（94年度撤緩偵字
第152號），本院依簡式審判程序判決如下：
    主  文
甲○○犯不能安全駕駛動力交通工具罪，處拘役伍拾日，如易科
罰金，以參佰元折算壹日。
    事  實
一、甲○○於民國94年2 月12日20時許起至同日21時許止，與友
    人在臺南縣新營市○○路某小吃攤飲用啤酒，明知其已因服
    用酒類，達不能安全駕駛動力交通工具之程度，仍執意於同
    日21時許，駕駛動力交通工具車牌號碼Y8-3337 號自用小客
    車，沿臺南縣善化鎮○○○○路由北向南方向行駛，欲返回
    住處，嗣於同日凌晨22時5 分許（起訴書誤載為22時30分許
    ），行經善化鎮嘉北里茄拔1 之13號前，終因不勝酒力，失
    控撞擊路樹而翻覆。經警據報前往處理，並於同日22時33分
    許，對甲○○進行呼氣酒精濃度檢測，其呼氣酒精濃度為每
    公升0.44亳克，經回溯推算甲○○駕車時呼氣酒精濃度值應
    為每公升0.56毫克，顯已達不能安全駕駛動力交通工具致生
    公共危險。
二、案經臺南縣警察局善化分局報請臺灣臺南地方法院檢察署檢
    察官偵查起訴。
    理  由
一、程序方面─
  (一)按除被告所犯為死刑、無期徒刑、最輕本刑為3 年以上有期
    徒刑之罪或高等法院管轄第一審案件者外，於法院行準備程
    序進行中，被告先就被訴事實為有罪之陳述時，審判長得告
    知被告簡式審判程序之旨，並聽取當事人、代理人、辯護人
    及輔佐人之意見後，裁定進行簡式審判程序；且受命法官行
    準備程序，與法院或審判長有同一之權限，刑事訴訟法第27
    3條之1第1項及279條第2 項前段分別定有明文。本件被告甲
    ○○所為係犯死刑、無期徒刑、最輕本刑為3 年以上有期徒
    刑以外之罪，其於準備程序中就被訴事實為有罪之陳述，經
    受命法官告知簡式審判程序之旨，並聽取公訴人及被告之意
    見後，本院認為適宜由受命法官獨任進行簡式審判程序。
  (二)簡式審判程序之證據調查，不受刑事訴訟法第159條第1項、
    第161條之2、第161條之3、第163條之1及第164條至第170條
    規定之限制，亦為同法第273條之2所明文。是此，道路交通
    事故現場圖及道路交通事故調查報告表(一)、(二)及刑法第 185
    條之3 案件測試觀察紀錄表，本院自可採為證據，先此敘明
    。
二、認定犯罪事實所憑證據及理由─
  (一)被告甲○○於上述時間、地點飲用酒類，並已達不能安全駕
    駛動力交通工具之程度，仍駕駛上開自用小客車在道路行駛
    之事實，業據被告於偵查及本院審理時坦承不諱（參臺灣臺
    南地方法院檢察署94年度偵字第4480號偵查卷第7頁至第8頁
    ，本院95年4 月11日準備程序筆錄及審判期日筆錄），再被
    告為警查獲並測得吐氣所含酒精濃度為每公升0.44毫克，有
    酒精濃度測試單在卷可佐（參警卷第5頁）。
  (二)按刑法第185條之3規定所謂「不能安全駕駛」，係抽象危險
    犯，並不以發生具體危險為必要，而對於呼氣酒精濃度已達
    每公升0.55毫克（0.55MG/L）以上者，肇事率為一般正常人
    之10倍，認為已達不能安全駕車之標準，此業經法務部88年
    5 月18日以法88檢字第001669號函告週知，應為絕對不能安
    全駕駛動力交通工具。且按就醫學文獻所知，酒精對人體造
    成之影響；於飲酒後吐氣所含酒精濃度達每公升0.25毫克（
    約合體內血液中酒精濃度50MG /DL或0.05％）時，屬於輕度
    中毒症狀，造成輕度協調功能降低；飲酒後吐氣所含酒精濃
    度達每公升0.5毫克時（約合體內血液中酒精濃度100或 0.1
    ％）時，屬於輕到中度中毒症狀，出現反應較慢、感覺減低
    、影響駕駛之狀況；於飲酒後吐氣所含酒精濃度達每公升 1
    毫克時，屬於中到重度中毒症狀，呈現步態不穩，噁心嘔吐
    ，精神混惑不清晰；又飲酒後 1小時許，其體內血液酒精濃
    度可達最高，飲酒 1小時後，其體內之酒精濃度隨即消減，
    此有行政院國軍退除役官兵輔導委員會臺北榮民總醫院88年
    8月5日（88）北總內字第26868 號函文及88年10月26日（88
    ）院賓文廉字第13407 號臺灣高等法院函附台北醫學院附設
    醫院精神科主任蔡尚穎「酒精對人體生理與行為之影響」一
    文可據。再者，道路交通安全規則第114條第2款規定，汽車
    駕駛人飲酒後吐氣所含酒精成份（即濃度）超過每公升0.25
    毫克以上者，不得駕車，係基於酒精對人體中樞神經系統有
    麻醉作用，為維護安全駕駛，而為之禁止規定。另刑法第18
    5條之3所稱服用酒類或其他相類之物，不能安全駕駛動力交
    通工具之公共危險條款，則屬抽象危險犯之規定，此種抽象
    危險犯係伴隨飲酒過量駕車之行為而當然成立。換言之，只
    需客觀上有此種行為出現，危險即視為存在，是否果真肇事
    ，並不影響公共危險罪責之成立，然如確實因之駕車肇事，
    其刑責之明顯性，自更不待言。本案被告於肇事後，經警對
    其施以酒精濃度測試，其呼氣酒精濃度為每公升0.44毫克，
    有上開酒精濃度測定紀錄表可參。被告係於94年2 月12日21
    時許起駛上路，業據其於警詢、偵查中供明（參警卷第3 頁
    ，臺灣臺南地方法院檢察署94年度偵字第4480號偵查卷第 7
    頁）。而其於肇事後經警對其實施吐氣所含酒精濃度測試之
    時間係同日22時33分許，二者時間相隔於1 時33分間，而按
    人體內之酒精約95％很快經代謝機轉氧化為二氧化碳及水而
    排出體外，只有5％ 以原型由呼氣或腎臟排出，人體在喝酒
    後，約30分至120 分鐘後血液酒精濃度可達到尖峰，然後慢
    慢代謝排出體外，推算方式依據WIDMARK 研究，人體內血中
    酒精濃度每小時遞減10～20 MG/DL及血液酒精濃度約為呼氣
    酒精濃度2000倍之報告來計算乙節，亦有法務部法醫研究所
    93年1月13日法醫毒字第0930000052 號函敘明在卷可稽，則
    依上開血液中酒精濃度其消減速率以每小時遞減15MG/DL（
    15MG/DL除以1000為0.0015％，再乘以5為0.075MG/DL即為吐
    氣所含酒精濃度之數值）來加計反推，則被告於起駛上路時
    之吐氣所含酒精濃度應為每公升0.56毫克間，該數值超出法
    律所容許之每公升0.25毫克，依據上開文獻所載，被告已達
    中度中毒症狀；再被告於發生本案交通事故後，經警於當日
    22時33分許起至同時34分許止間，發現被告有「多話」等情
    ，亦有上開刑法第185條之3案件測試觀察紀錄表載明可考（
    參警卷第7 頁），且本案交通事故之發生，係因被告失控由
    外側快車道越過機車優先道、路肩進撞擊路樹，有卷附道路
    交通事故現場圖、道路交通事故調查報告表(一)、(二)及事故現
    場照片足稽（參警卷第12頁至第19頁），顯見被告飲酒後駕
    駛自用小客車時，確已處於不能安全駕駛之狀態。
  (三)綜上所述，被告於上開時、地有酒後駕車之公共危險犯行，
    甚為明確。
三、論罪科刑之理由─
  (一)核被告甲○○所為，係犯刑法第185條之3不能安全駕駛動力
    交通工具罪。
  (二)本院審酌被告酒後駕駛車輛於道路上行駛，不僅嚴重危害往
    來之交通安全，且於本案交通事故發生後，為警測得之吐氣
    所含酒精濃度，仍高達每公升0.44毫克，顯無視於公眾生命
    財產安全之情狀，實屬不該，惟念及犯後態度良好等一切情
    狀，量處如主文所示之刑，並諭知易科罰金之折算標準。
  (三)公訴人雖以被告所犯本案犯行，先經偵查檢察官予以緩起訴
    處分確定，因被告於緩起訴期間違背刑事訴訟法第253 條之
    2第1項應履行事項之規定，乃撤銷緩起訴處分，提起本件公
    訴，故認被告浪費司法資源，乃具體求處罰金3 萬元，惟本
    院認被告除有上開違背緩起訴處分應履行事項，浪費司法資
    源外，亦認被告酒後駕車時呼氣酒精濃度值應為每公升0.56
    毫克，致不勝酒力撞擊路樹，實不宜輕縱，認宜量處自由刑
    為適當，附此敘明。
四、適用之法律─
  (一)刑事訴訟法第299條第1項前段、第273條之1第1項。
  (二)刑法第185條之3、第41條第1項前段。
  (三)罰金罰鍰提高標準條例第2條。
本案經檢察官乙○○到庭執行職務。
中    華    民    國    95    年    4     月    25    日
                  交通法庭  法  官  張維君
上正本證明與原本無異。
如不服本判決，應於判決送達後10日內，向本院提出上訴狀（應
附繕本）。
                            書記官  陳慧玲
中    華    民    國    95    年    4     月    25    日
附錄本案論罪科刑法條：
刑法第185條之3
服用毒品、麻醉藥品、酒類或其他相類之物，不能安全駕駛動力
交通工具而駕駛者，處1年以下有期徒刑、拘役或3萬元以下罰金
。


司法院資訊處製作；財團法人民間司法改革基金會備份。
